【裁判字號】    99,消債更,11
【裁判日期】    991207
【裁判案由】    更生事件
【裁判全文】
臺灣臺東地方法院民事裁定            99年度消債更字第11號
聲  請  人
即  債務人  簡明淇
代  理  人  陳信伍律師
上列聲請人因消費者債務清理事件聲請更生，本院裁定如下：
    主  文
聲請人簡明淇於中華民國九十九年十二月七日十七時起開始更生
程序。
命司法事務官進行本件更生程序。
    理  由
一、按債務人不能清償債務或有不能清償之虞者，得依本條例所
    定更生程序，清理其債務；債務人無擔保或無優先權之債務
    總額未逾新臺幣（下同）1,200 萬元者，於法院裁定開始清
    算程序或宣告破產前，得向法院聲請更生；債務人對於金融
    機構因消費借貸、自用住宅借款、信用卡或現金卡契約而負
    債務，在聲請更生或清算前，應提出債權人清冊，以書面向
    最大債權金融機構請求協商債務清償方案，並表明共同協商
    之意旨；債務人與金融機構協商成立者，不得聲請更生或清
    算。但因不可歸責於己之事由，致履行顯有重大困難者，不
    在此限；本條例施行前，債務人依金融主管機關協調成立之
    中華民國銀行公會會員，辦理消費金融案件無擔保債務協商
    機制與金融機構成立之協商，準用前項之規定；又法院開始
    更生程序之裁定，應載明其年、月、日、時，並即時發生效
    力；法院裁定開始更生或清算程序後，得命司法事務官進行
    更生或清算程序，消費者債務清理條例（下稱消債條例）第
    3條、第42條第1項、第151條第1項、第5項、第6項、第45條
    第1項及第16條第1項前段分別定有明文。
二、本件聲請意旨略以：本件更生聲請前，聲請人已於民國95年
    4 月間與中國信託商業銀行股份有限公司（下稱中國信託銀
    行）依「中華民國銀行公會會員辦理消費金融案件無擔保債
    務協商機制」（下稱協商機制）成立協商，該協商之還款方
    案為：自96年6月起，分80期，利率 0%，每月還款金額為新
    臺幣（下同）13,736元，而成立協商時聲請人受僱於三商百
    貨公司雅諾登專櫃為銷售人員，所得約有 2萬元左右，因當
    時仍有房子在花蓮市有租金收入得以支付上開協商之款項，
    故以上開條件與中國信託銀行成立協商，惟嗣後房客未給付
    租金，聲請人向中國信託銀行請求緩繳，未得允許，又因無
    法負擔貸款，房子被拍賣，再因聲請人96年2、3月間改至同
    公司雅蝶兒專櫃任職，當時薪水僅約為1萬8,000元，至97年
    7月懷孕（雙胞胎）滿7個月離職，聲請人均因收入有限，若
    扣除每月生活費用，剩餘金額，實無法清償依上開協商所訂
    每月應繳之金額，因有非可歸責聲請人之事由，致履行顯有
    重大困難而毀諾。聲請人現在家自營家庭美容工作，每月收
    入約有 1萬元得以清償債務，並無其餘財產，爰在未經法院
    裁定開始清算程序或宣告破產前，向本院聲請更生等語。
三、經查：
  (一)聲請人主張其目前所負無擔保或優先權債務總金額未逾1,20
    0 萬元，且於債務人對於金融機構因消費借貸、自用住宅借
    款、信用卡或現金卡契約而負債務，在聲請更生或清算前，
    曾依協商機制向最大債權金融機構即中國信託銀行請求協商
    債務清償方案等情，業據其提出提出財團法人金融聯合徵信
    於99年2月25日及99年9月16日所核發之當事人查詢個人資料
    （信用報告）回覆書、無擔保債務還款計畫（影本）及協議
    書（影本）等件《見本院卷第 9頁、第12頁至第13頁、第43
    頁》附卷可參，堪信屬實。
  (二)聲請人收入部分：聲請人於本院調查時到庭自陳其原受僱三
    商百貨公司雅諾登專櫃為銷售人員，每月收入約為 2萬元，
    嗣於96年2、3月間改至同公司雅蝶兒專櫃任職，當時薪水約
    為1萬8,000元，至97年7月間懷孕7個月後離職，因須在家帶
    小孩，無法外出工作，現則在家自營家庭美容工作，每月收
    入約有 1萬元，並無其餘財產等情，業據其提出財政部臺灣
    省南區國稅局財產歸屬資料清單、96年、97年與98年度綜合
    所得稅各類所得資料清單、郵政存簿儲金簿（帳號：000000
    00000000）影本等件《見本院卷第 8頁、第10頁至第11頁、
    第31頁至第41頁及第44頁》為證。本院依上開所得資料清單
    所示聲請人 97年、98年之綜合所得額分別為10萬6,470元與
    1,440元，應認聲請人 97年及98年度有申報之所得每月平均
    收入為4,496元《計算式：（106,470＋1,440）÷24＝4,496
    ；元以下四捨五入》，而聲請人主張前任職三商百貨雅諾登
    專櫃每月收入約為2萬元，嗣自96年2、3月至97年7月間任職
    同公司雅蝶兒專櫃每月收入約為1萬8,000元及其目前經營家
    庭美容每月所得約為10,000元，均高於上開依申報之所得所
    計算之每月平均收入，是應堪信實。
  (三)聲請人支出部分：聲請人未主張其平均每月必要支出金額之
    多寡，並在本院調查時自陳「（ 1個月支出多少？）沒有什
    麼支出，大部分都是我先生支出。我自己一個月賺得都可以
    去還。」等語《見本院卷第55頁》，此外，亦無提出每月必
    要支出單據可憑，尚無從逕認聲請人每月必要支出為何，是
    聲請人之每月必要支出之生活費用仍應參以內政部所公告每
    人每月最低生活費用之標準即9,829 元為計算依據，較為合
    理。又扶養費用部分，依聲請人所提出之戶籍謄本所示聲請
    人與其配偶賴凱笙共生育有未成年子女賴俊宇、賴恩婕、賴
    宇婕等 3人，並由賴凱笙收養聲請人所生之未成年子女賴閎
    俊（見本院卷第29頁至第30頁），惟聲請人並未主張其須負
    擔之扶養費用為何，僅於本院調查時如前所述自陳支出大部
    分由賴凱笙所支付，是以其未成年子女扶養費部分尚毋庸列
    計，附此敘明。
  (四)承上，若以聲請人先前任職之每月收入 2萬元、1萬8,000元
    及目前每月平均收入 1萬元，扣除個人每月最低生活費標準
    之9,829元，餘款分別為 1萬171元、8,171元、171元《計算
    式：20,000－9,829＝10,171、18,000－9,829＝8,171、10,
    000－9,829＝171 》，均顯不足清償聲請人依協商機制與中
    國信託銀行所約定之每月還款金額13,736元《見本院卷第12
    頁、第21頁》，則聲請人因轉換工作收入減少，再因懷雙胞
    胎離職，產後在家照顧小孩，只能在家自營美容工作等情，
    以其每月收入扣除必要支出後之餘額以觀，尚堪認其有不可
    歸責於已之事由，致無法清償依協商機制所約定每月應繳之
    金額甚明。職是，本件聲請人有不可歸責於已之事由，致不
    能清償債務之情形，應堪認定。
四、綜上所述，本院考量聲請人之財產、信用、勞力、家庭狀況
    及每月收入之現況後，認聲請人顯有不可歸責於己之事由致
    不能清償債務之情形。且聲請人在聲請更生前，已向最大債
    權銀行即中國信託銀行依協商機制之成立協商。復未經法院
    裁定開始清算程序或宣告破產，而其無擔保或無優先權之債
    務總額未逾1,200萬元，又無消債條例第6條第3項、第8條、
    第46條各款所定應駁回更生聲請之事由，末參諸聲請人於本
    院調查時陳明目前收入每月約 1萬元，均可用以清償等語（
    見本院卷第55頁）。從而，聲請人本件更生之聲請，尚屬有
    據，應予准許，爰裁定如主文第 1項所示。並依同條例第16
    條第 1項規定，命司法事務官進行更生程序，併裁定如主文
    第2項所示。
中    華    民    國    99    年    12    月     7    日
                        民事庭  法  官  楊憶忠
以上正本係照原本作成。
本件不得抗告。
本裁定已於99年12月7日17時公告。
中    華    民    國    99    年    12    月    7     日
                                書記官  林建成

司法院資訊處製作；財團法人民間司法改革基金會備份。
